臺灣嘉義地方法院刑事判決
110年度易字第515號
公  訴  人  臺灣嘉義地方檢察署檢察官
被      告  蔡和宏


上列被告因強制案件，經檢察官聲請簡易判決處刑（110年度偵
字第2550號），本院認不得以簡易判決處刑（110年度嘉簡字第1
047號），改依通常程序審理，判決如下：
    主  文
甲○○無罪。
    理   由
一、本件公訴意旨略以：被告甲○○與告訴人乙○○○之子蔡育喆有
    債務糾紛，因蔡育喆避不見面，被告為迫使告訴人為其子償
    還債務，竟基於妨害自由之犯意，於民國109年3、4月間，
    在嘉義市○區○○路000號告訴人所經營之豬肉攤，持續多日以
    擴音器大聲廣播放送：「蔡育喆欠錢不還，他的父母都放任
    他，買豬的錢沒有還，買車的錢也沒有還」等語，使告訴人
    之顧客心有顧忌，不敢光顧，被告即以此方式妨害告訴人經
    營豬肉攤之權利。因認被告涉犯刑法第304條第1項之強制罪
    嫌。
二、按犯罪事實應依證據認定之，無證據不得認定其犯罪事實；
    不能證明被告犯罪者，應諭知無罪之判決，刑事訴訟法第15
    4條第2項、第301條第1項分別定有明文。又按認定不利於被
    告之事實，須依積極證據，苟積極證據不足為不利於被告事
    實之認定，即應為有利於被告之認定，更不必有何有利之證
    據（最高法院30年上字第816號判例參照）。
三、檢察官認被告成立強制之犯行，無非係以被告於偵查時之自
    白、告訴人之指述，及告訴人提出之錄音隨身碟1只為其論
    據。
四、按犯罪事實之認定，係據以確定具體的刑罰權之基礎，自須
    經嚴格之證明，故其所憑之證據不僅應具有證據能力，且須
    經合法之調查程序，否則即不得作為有罪認定之依據。倘法
    院審理之結果，認為不能證明被告犯罪，而為無罪之諭知，
    即無前揭第154條第2項所謂「應依證據認定」之犯罪事實之
    存在。因此，同法第308條前段規定，無罪之判決書只須記
    載主文及理由。而其理由之論敘，僅須與卷存證據資料相符
    ，且與經驗法則、論理法則無違即可，所使用之證據亦不以
    具有證據能力者為限，即使不具證據能力之傳聞證據，亦非
    不得資為彈劾證據使用。故無罪之判決書，就傳聞證據是否
    例外具有證據能力，本無須於理由內論敘說明（最高法院11
    0年度台上字第1980號判決參照）。
五、訊據被告固供承有於上揭時間、地點，駕駛自用小客車，以
    擴音器大聲廣播上開內容，惟堅決否認有何強制之犯行，辯
    稱：我當時去廣播的目的，沒有要妨害告訴人經營豬肉攤的
    意思，只是要叫蔡育喆出來還錢，想說我這樣子廣播他就會
    出來面對處理，我沒有叫告訴人要幫忙還錢。客人有無減少
    我不清楚，但我沒有以廣播的方式妨害告訴人經營豬肉攤，
    我廣播的內容並沒有叫客人不要去跟她買豬肉，也沒有說要
    讓她不能賣豬肉，廣播的內容沒有脅迫的內容，除了廣播以
    外，我也沒有去對告訴人的身體施以強暴的手段，也沒有敲
    打物品、丟雞蛋等對物施以強暴等語。
六、經查：
  ㈠刑法第304條第1項強制罪，係以強暴、脅迫使人行無義務之
    事或妨害他人行使權利為要件，故須行為人出於強暴或脅迫
    之方法始足當之。且該條所謂「強暴」，係指以有形之實力
    不法直接加諸於人或間接對物施加物理上之不法腕力；所謂
    「脅迫」，乃指以加害之意通知他人，惡害內容固不以侵害
    具體之生命、身體、自由、名譽、財產為必要，祇要對被害
    人而言屬不利益即可，然仍須有相關之言語或舉動，顯示加
    害意思，或為任何條件式不利益之傳達，使相對人產生畏懼
    ，而加以威脅逼迫，或有所挾而強迫，始足當之。又強制罪
    所保護之法益，乃個人意思決定自由及意思活動自由（依其
    意思決定而作為或不作為），相對於其他同以「強暴、脅迫
    」行為為構成要件之犯罪，強制罪所指之「強暴、脅迫」雖
    屬低強度之廣義概念，不要求相對人之自由須完全受壓制，
    然仍須使被害人由於行為人所施加之強暴、脅迫，因而處於
    生理或心理被強制之狀態始可，若無以強暴、脅迫妨害人行
    使權利之積極行為，尚難論以強制罪。
  ㈡被告於109年3、4月，早上8、9時許起，在址設嘉義市○區○○
    路000號，告訴人所經營之豬肉攤兼住家前方及附近，駕駛
    自用小客車，持續10多日以擴音器大聲廣播如附表所示之內
    容，時間大約20分鐘到1小時等情，業據被告於本院準備程
    序及審理時供認不諱（見本院110年度易字第515號卷〈下稱
    本院卷〉第41、72頁），並經告訴人於本院審理時結證稱：
    房子是透天3樓半，1樓是豬肉攤，經營10幾年了，2樓我跟
    我先生住，3樓則是女兒跟孫子住。109年3至5月，大約晚上
    11點，在家畜市場購買的豬肉就會送來，我們就要忙了，大
    概早上7、8點的時候客人最多，賣到中午12點收攤，如果提
    早賣完就提早收攤，每星期一公休，下午再睡一下，晚上繼
    續工作。被告去廣播至少1、2個月，廣播的時段都早上8、9
    點，那是做生意的時段。豬肉攤附近也都是商家，靠近北興
    街的市場，被告來廣播的時間都是一般大家出來買菜，客人
    比較多的時段等語（見本院卷第58、61、64頁），且經本院
    當庭勘驗告訴人提出之錄影檔案屬實，並有勘驗筆錄、如附
    表所示之譯文各1份在卷足考（見本院卷第42、45-46頁），
    足認被告以擴音器大聲廣播之時間，均是在告訴人豬肉攤營
    業之早上時段，並未妨害告訴人之休息睡眠或是居住安寧。
  ㈢告訴人之兒子蔡育喆因積欠證人吳竣凱新臺幣290萬元之借款
    ，經證人吳竣凱聲請本票裁定後，將債權讓與給被告乙節，
    已據證人吳竣凱於警詢時證述綦詳（見嘉市警一偵字第1090
    701861號卷第1-5頁），復有對話截圖4張、借據、本院108
    年度司票字第353號民事裁定各1份附卷可稽（見109年度偵
    字第5855號卷第18-21、24頁、本院卷第27-28頁），足見被
    告對蔡育喆存有債權關係。
  ㈣被告在上揭時間、地點，以擴音器大聲廣播目的是要向蔡育
    喆催討債務乙節，業經告訴人於本院審理時結證稱：被告討
    債期間，他有跟我說叫蔡育喆出來處理，他從來沒有叫我或
    家人去幫蔡育喆還錢。被告廣播內容，他說蔡育喆在跟人家
    借錢、騙錢，叫借他錢的人要注意，我認為他的廣播內容是
    要叫蔡育喆出來處理等語（見本院卷第62、65頁），且觀之
    如附表所示之廣播內容，及被告與告訴人之對話，被告一再
    表示要蔡育喆出面處理債務，其並無隻字片語要求告訴人替
    蔡育喆清償債務，或是告知告訴人要經營豬肉攤，必須蔡育
    喆出面清償債務，益見其主觀上係並無妨害告訴人行使經營
    豬肉攤權利之故意，是其辯稱：我沒有要妨害告訴人經營豬
    肉攤的意思，只是要叫蔡育喆出來還錢等語，堪信為真實，
    從而，檢察官認被告係因蔡育喆避不見面，為迫使告訴人為
    蔡育喆償還債務而大聲廣播，尚屬無據。
  ㈤告訴人於被告以擴音器大聲廣播之期間，仍持續經營豬肉攤
    乙節，並據告訴人於本院審理時結證稱：被告廣播的這1、2
    個月，豬肉攤還是繼續營業，並沒有停止營業，因為豬肉都
    是前1天晚上就進來了，我也不知道他隔天會來廣播，豬肉
    買進來就一定要賣，不賣不行。廣播的時段都早上8、9點，
    豬肉攤可以聽到的範圍時間大概半小時，但被告還會繞到市
    場及豬肉攤以外可以聽到的範圍去廣播。被告車子停在豬肉
    攤跟隔壁房屋的中間，時間不固定，有時候停幾分鐘，有時
    候到半小時，我看他停比較久就會報警，車子沒有佔據豬肉
    攤門口妨礙營業，也沒有妨礙到客人進出去買豬肉，只是有
    佔用到路旁停車位置，客人無法停車等語（見本院卷第61-6
    5頁），足證被告雖係在豬肉攤前為上開催討債務行為，惟
    其並未佔據豬肉攤門口不讓客人進出，客人仍可自由進出豬
    肉攤，其並未妨害豬肉攤之營業，是其辯稱：我沒有以廣播
    的方式妨害告訴人經營豬肉攤等語，堪予採信。
  ㈥就告訴人錄影之當天情形乙節，告訴人於本院審理時結證稱
    ：是我拿手機錄影的，被告也有看到我在錄影，當時車子停
    著在廣播，那時候我也跟他在爭執，我問他「我有欠你嗎」
    ，他說是要找我兒子，我叫他去找我兒子，並說他是在騷擾
    我，影響我做生意等語（見本院卷第64頁），參以如附表所
    示之廣播及對話內容，可知被告確係駕駛自用小客車，在告
    訴人經營之豬肉攤，以擴音器大聲廣播，並且與告訴人發生
    爭執，惟其並無任何強暴、脅迫告訴人之言詞或舉動，堪認
    其當天並未有任何對告訴人施以強暴、脅迫之行為。
  ㈦對於被告以擴音器大聲廣播之內容乙節，告訴人於本院審理
    時結證稱：被告廣播內容說父母放任讓蔡育喆在外面四處跟
    人家借錢，我是覺得我根本不知情，如果我事先知道我一定
    會阻擋，他說我放任兒子這樣，讓我覺得很沒有面子，我覺
    得他講的不是事實，我根本不知道我兒子在外面做什麼，我
    覺得有侮辱我跟誹謗我，這樣的廣播讓我覺得很丟臉，別人
    都來問我，我都跟他們說兒子在外面做什麼我也不知道。被
    告廣播內容沒有提到叫大家不要去我的豬肉攤，不要買豬肉
    ，也沒有提到要讓我的豬肉攤無法營業做生意，沒有提到什
    麼恐嚇、脅迫、威脅的事情讓我害怕等語（見本院卷第61-6
    3頁），是被告以擴音器大聲廣播之內容，告訴人認為其涉
    嫌公然侮辱或誹謗名譽，惟其並未以侵害生命、身體、自由
    、名譽、財產之意思通知告訴人為脅迫行為，益見其並未以
    脅迫之手段，妨害告訴人行使經營豬肉攤之權利。
  ㈧就被告以擴音器大聲廣播時，有無同時對告訴人為其他行為
    乙節，告訴人於本院審理時結證稱：被告在廣播的時候，沒
    有敲打器物發出聲響，也沒有噴漆，或者砸東西、雞蛋的行
    為，沒有對我用強暴手段妨礙我經營豬肉攤等語（見本院卷
    第64-65頁），是被告雖有以擴音器大聲廣播，惟該行為並
    非以直接對告訴人或間接對物施加物理力之方式，對告訴人
    為強暴行為，且其亦未以其他方式對告訴人或物以暴力之有
    形力行使，足信其並未以強暴之手段，妨害告訴人行使經營
    豬肉攤之權利。
  ㈨因被告以擴音器大聲廣播，致豬肉攤客人減少乙節，固經告
    訴人於本院審理時結證稱：被告有來廣播的時候，生意會比
    較差，我覺得客人有減少，客人也會來問什麼事情，客人也
    不方便說什麼，客人看到他在廣播也會怕，客人會擔心是否
    會有什麼事情，不然怎麼會有廣播，這是客人自己心裡想的
    ，並不是廣播內容有會讓人害怕的事情。我不會去跟客人問
    不來的原因，沒生意就沒生意了，但我自己心裡想這跟被告
    廣播有關係，不然也沒有其它原因了等語（見本院卷第62、
    65頁），是來店之客人縱係因被告以擴音器大聲廣播之行為
    ，心理上有所顧忌，而不願至豬肉攤消費，仍係其個人之主
    觀感受，亦即客人是否購買豬肉之行為或不行為仍係出於其
    自由意思之決定，並非因被告之行為足以使人產生畏懼心而
    影響客人意思決定之自由，從而，不能因客人減少即認被告
    有何妨害告訴人行使經營豬肉攤權利之強制行為。
  ㈩綜上所述，在被告整個以擴音器大聲廣播過程中，未見其有
    實施強暴、脅迫之手段，亦未見其對告訴人施以有形之暴力
    或言語動作之脅迫，其亦無對物施以不法腕力，達到直接或
    間接之強暴程度，是以告訴人並未處於心理或生理被強制之
    狀態，縱因被告以擴音器大聲廣播，減低客人上門意願，其
    行為乃是否成立社會秩序維護法第68條第2款「藉端滋擾住
    戶、工廠、公司行號、公共場所或公眾得出入之場所者」之
    妨害安寧秩序行為，此應由該法之主管機關加以處理，本件
    被告既無以強暴、脅迫手段妨害告訴人行使經營豬肉攤權利
    之行為，自無從成立刑法第304條第1項之強制罪責。
七、被告於偵查時雖表示承認強制罪，及告訴人有於偵查時具結
    證述（見110年度偵字第2550號卷第34-35頁），惟其等僅陳
    述被告有以擴音器大聲廣播，均未陳稱被告有以任何強暴、
    脅迫之方法，妨害告訴人行使經營豬肉攤之權利，是檢察官
    所舉之上揭證據，不足以證明被告有何強制之犯行，此外，
    復查無其他積極證據足資證明被告確有檢察官所指之強制犯
    行，是應認被告罪嫌尚有不足，爰為無罪之諭知。
據上論斷，應依刑事訴訟法第301條第1項前段，判決如主文。
本案經檢察官吳咨泓聲請以簡易判決處刑，檢察官劉達鴻到庭執
行職務。
中　　華　　民　　國　 110　　年　　11 　　月　　30　日
                  刑事第一庭  法  官  卓春慧
以上正本證明與原本無異。
如不服本判決應於收受判決後20日內向本院提出上訴書狀，並應
敘述具體理由；其未敘述上訴理由者，應於上訴期間屆滿後20日
內向本院補提理由書（均須按他造當事人之人數附繕本）「切勿
逕送上級法院」。告訴人或被害人如對於本判決不服者，應具備
理由請求檢察官上訴，其上訴期間之計算係以檢察官收受判決正
本之日期為準。
中　　華　　民　　國　　110 　年　　11　　月　　30　　日
                              書記官  江芳耀
附表：
對象 對話內容 廣播內容 大家好，興達路313號，賣豬肉蔡育喆，欠錢不要還，父母放任讓他在外面四處跟人家借錢，一直借一直騙，騙說要抓豬，騙20萬，騙說車要貸款，騙20萬，這樣四處騙，也借也騙吼，這樣大家借他錢的人要注意蛤，到時錢借他沒有要還你，吼，要報警吼，啊咱們這裡的鄉親父老大家要注意喔(上開內容重複播放)。 被告 來啦，你這裡還沒做跤手(音譯)，你怎不要查啊？你怎麼不要查啊？ 告訴人 我有欠你嗎？ 被告 我不是跟你討錢啦，我是叫，叫你兒子出來面對啦。 告訴人 你去找他，你有他的電話，你也曾和他聯絡過勒啊。 被告 他現在不要出來啊。 告訴人 你就都有和他，都有，都有聯絡，你們都有在聯絡勒啊，對嗎，啊你跟我沒有關係，你來這裡跟我亂，你就給我騷擾勒，你給我騷擾勒，你知道嗎？ 被告 我給你騷擾？ 告訴人 你給我，你影響我的生意，不給我，生意不給我做嗯，吼，啊你給我騷擾，怎麼沒有，你已經來好幾次了勒，沒關係，你怎樣給我亂沒關係，我要告你啦。